福建金門地方法院民事簡易判決
110年度城簡字第78號
原      告  葉龍    

訴訟代理人  呂梨真  
被      告  黃鉑皓  
上列當事人間請求確認本票債權不存在事件，本院於民國111年1
月11日言詞辯論終結，判決如下：
    主      文
確認被告持有原告簽發如附表一所示之本票貳紙，於逾新臺幣貳
萬肆仟貳佰捌拾陸元，及自民國一一○年七月二日起至清償日止
，按年息百分之六計算之利息部分，對原告之本票債權不存在。
原告其餘之訴駁回。 
訴訟費用新臺幣壹仟元，其中新臺幣肆佰零捌元由被告負擔，餘
由原告負擔。
    事實及理由
壹、程序方面：
一、按確認法律關係之訴，非原告有即受確認判決之法律上利益
    者，不得提起，民事訴訟法第247條第1項前段定有明文。所
    謂即受確認判決之法律上利益，係指法律關係之存否不明確
    ，原告主觀上認其在法律上之地位有不妥之狀態存在，且此
    種不妥之狀態能以確認判決將之除去者而言(最高法院27年
    度上字第316號判例參照)。查被告持如附表一所示票面金額
    共計新臺幣（下同）5萬9,500元之本票（下稱系爭本票），
    向本院聲請本票裁定，本院以110年度司票字第79號裁定准
    許在案，業經本院調閱系爭本票裁定卷宗核閱屬實。而系爭
    本票為被告持有並行使票據權利，而原告否認被告享有系爭
    本票之債權，顯見兩造就系爭本票之債權存否已生爭執，致
    原告於私法上之地位處於不安狀態，且能以確認判決除去之
    ，準此，原告提起本件確認之訴即具有確認利益。
二、又原告原起訴請求確認被告持有如附表一所示之系爭本票，
    對原告之本票債權全部不存在，惟訴訟進行中，變更為請求
    確認被告持有如附表一所示之本票逾2萬3,500元本金範圍外
    ，對原告之本票債權不存在（見本院卷第59至60頁），為民
    事訴訟法第255條第1項第3款所許，合先敘明。
貳、實體方面：
一、原告主張：伊已清償3萬6,000元等語。並聲明：請求確認被
    告持有如附表一所示之本票逾2萬3,500元本金範圍外，對原
    告之本票債權不存在。
二、被告則以：原告於民國110年3月4日晚上8時許，在全家超商
    大學店向被告借款4萬3,500元，約定原告應於110年4月4日
    前還款；嗣於同年3月8日晚上8時許，原告又在同一地點向
    其借款1萬6,000元，並約定其應於110年4月8日還款。原告
    分別於110年6月10日匯款2萬元，110年7月1日匯款1萬6,000
    元予被告，原告已清償3萬6,000元等語置辯。並聲明：原告
    之訴駁回。
三、本院之判斷：
　㈠本件原告簽發發票日、票面金額如附表一所示之本票各1紙予
    被告，經被告執以向本院聲請准予強制執行，而經本院以11
    0年度司票字第79號裁定得為強制執行並確定之事實，業經
    本院調取該案案卷核閱無誤，足認前開事實屬實。
　㈡又原告分別於110年6月10日匯款2萬元，110年7月1日匯款1萬
    6,000元予被告，共清償3萬6,000元，業據其提出存摺影本
    為證（見本院卷第29至30頁），復為被告所自認，是原告已
    清償被告3萬6,000之等事實，洵堪認定。
　㈢原告已清償之債權種類、金額如下：
　　⒈按清償人不為前條之指定者，依左列之規定，定其應抵充
      之債務：一、債務已屆清償期者，儘先抵充。二、債務均
      已屆清償期或均未屆清償期者，以債務之擔保最少者，儘
      先抵充；擔保相等者，以債務人因清償而獲益最多者，儘
      先抵充；獲益相等者，以先到期之債務，儘先抵充。三、
      獲益及清償期均相等者，各按比例，抵充其一部；清償人
      所提出之給付應先抵充利息，次充原本；其依前二條之規
      定抵充債務者亦同；民法第322條、第323條分別定有明文
      。故原告所提出之款項自應先抵充利息後，方能抵充原本
      。
　　⒉又原告簽發系爭本票作為擔保，就借款利率並無具體約定
      ，雖被告稱原告倘於借款到期日後1週內未還款，應給予
      利率10％利息等語，惟被告未能舉證以實其說，自無從憑
      採。系爭本票債務之利息自應依票據法之規定，按年息6%
      計算。
　　⒊如附表一所示系爭本票，均已屆清償期，而上開二債務均
      為本票債務，依前開民法第322條第2款前段之規定，自應
      以債務之擔保最少者即如附表一編號2之本票債務儘先抵
      充，故原告共借款5萬9,500元，於110年6月10日及110年7
      月1日間二次還款，先扣除利息，再抵充本金之後，原告
      所剩餘之債務本金應為2萬4,286元(原告各期給付之還款
      時間、數額、抵充之明細詳如附表二所示)。
　㈣從而，原告主張系爭本票債權，已清償3萬6,000元，因與被告間之原因關係消滅而隨之消滅，惟其中尚有遲延利息之存在，是就原告主張之系爭本票債務，應認於2萬4,286元及其法定遲延利息之範圍內尚未清償。原告請求確認被告所持如附表一所示本票，於超過2萬4,286元，及自110年7月2日起至清償日止按年息6%計算之利息部分，對原告之本票債權不存在，即屬有據。
四、綜上所述，原告援引原因關係之清償抗辯，請求本院判決如
    主文第1項所示，為有理由，應予准許；逾此部分之請求則
    無理由，應予駁回。
五、本件事證已臻明確，兩造其餘攻擊防禦方法及舉證，經核與
    判決結果均無影響，爰不另一一論述，併此敘明。
六、訴訟費用負擔之依據：民事訴訟法第436條之23、第436條第
    2項、第79條。
中　　華　　民　　國　　111 　年　　2 　　月　　25　　日
                  福建金門地方法院金城簡易庭
                              法　官　黃佩穎
以上正本係照原本作成。
如不服本判決，應於送達後20日內，向本院提出上訴狀並表明上
訴理由，如於本判決宣示後送達前提起上訴者，應於判決送達後
20日內補提上訴理由書（須附繕本）。
中　　華　　民　　國　　111 　年　　2 　　月　　25　　日
                              書記官  李偉民
附表一：
【本院110年度司票字第79號】 利息：利息起算日至清償日止，按年息6％計算       編號 發票人 發票日 (民國) 票面金額 (新台幣) 到期日 (民國) 利息起算日(民國) 票據號碼 1 葉龍 110年3月4日 4萬3,500元 110年4月4日 110年4月5日 TH667003 2 葉龍 110年3月8日 1萬6,000元   無 110年4月8日（提示日） TH667004 
附表二：
1 110年6月10日原告匯款20,000元：      ⑴ 附表一編號1本票  計息天數（算至110年6月10日止）：67天 攤還利息（未償本金6％計息天數÷365）：479元 (元以下四捨五入） 抵充本金（匯款金額－攤還利息－附表一編號2之票面金額）：3353元 尚欠本金金額：40147元  ⑵ 附表一編號2本票 計息天數（算至110年6月10日止）：64天 攤還利息（未償本金6％計息天數÷365）：168元 (元以下四捨五入） 抵充本金（匯款金額－攤還利息）：16000元 尚欠本金金額：0元  2 110年7月1日原告匯款16,000元：      ⑴ 附表一編號1本票尚欠本金金額：40147元 計息天數（自110年6月11至110年7月1日止）：21天 攤還利息（未償本金6％計息天數÷365）：139元 (元以下四捨五入） 抵充本金（匯款金額－攤還利息）：15,861元 尚欠本金金額：24286元